【裁判字號】    88,訴,614
【裁判日期】    890930
【裁判案由】    違反水土保持法
【裁判全文】
臺灣基隆地方法院刑事判決                          八十八年度訴字第六一四號
    公  訴  人  臺灣基隆地方法院檢察署檢察官
    被      告  乙○○
右列被告因違反水土保持法案件，經檢察官提起公訴（八十八年度偵字第四三五七號
），本院判決如左：
    主  文
乙○○無罪。
    理  由
一、公訴意旨略以：被告乙○○明知位於台北縣瑞芳鎮○○段一六五地號（重測前為
    三爪子段三爪子坑小段一一Ｏ之一地號）土地係經主管之台北縣政府報請行政院
    核定公告之屬丁○○及許丕土所共有之私有山坡地，竟自民國（下同）八十五年
    間，擅自在上述土地墾植、占用並種植蔬菜作為農地利用，致生水土流失，因認
    被告涉犯水土保持法第三十二條第一項、山坡地保育利用條例第三十四條第一項
    及刑法第三百二十條第二項之罪嫌。
二、按犯罪事實應依證據認定之，無證據不得推定其犯罪事實，又不能證明被告犯罪
    者，應諭知無罪之判決，刑事訴訟法第一百五十四條、第三百零一條第一項定有
    明文。本件公訴人之認被告乙○○涉犯水土保持法第三十二條第一項、山坡地保
    育利用條例第三十四條第一項及刑法第三百二十條第二項罪嫌，係以被告之自白
    及土地登記簿謄本、照片為主要論據，固非無見，惟訊據被告乙○○，堅決否認
    有公訴人所指之上開犯行，並辯稱伊僅於大樹旁拔取藥草，並未開墾菜圃等語。
三、經查：本案起因於被告乙○○與證人甲○○、丙○○於八十五年九月間互控遭對
    方傷害（起訴案號：台灣台北地方法院檢察署八十五年度偵字第二二一六四號、
    八十六年度偵續一字第五Ｏ六號，第一審案號：台灣台北地方法院八十七年度易
    字第二三八九號，第二審案號：台灣高等法院八十八年度上易字第六二八號），
    被告乙○○於該案偵審中指稱：當時伊於台北縣瑞芳鎮○○○段三爪子坑小段一
    一Ｏ之一號土地種植農作物，遭證人甲○○、丙○○制止及傷害等語，證人甲○○、丙○○亦分別於該案偵審中指稱：被告乙○○擅自在渠父親所有之台北縣瑞
    芳鎮○○○段三爪子坑小段一一Ｏ之一號土地種植農作物，經渠等制止因而發生
    衝突等語，然該案於偵審期間，並未據承辦檢察官或法院會同地政人員到場測量
    並確認雙方當事人所指稱「台北縣瑞芳鎮○○○段三爪子坑小段一一Ｏ之一號經
    被告乙○○種植農作物」之土地位置及正確地號，嗣台灣高等法院於八十八年四
    月二十二日以八十八年度上易字第六二八號刑事判決判處該案被告甲○○、丙○○無罪後，由台灣台北地方法院檢察署檢察官另行函送偵辦被告乙○○涉嫌於「
    台北縣瑞芳鎮○○○段三爪子坑小段一一Ｏ之一號」山坡地墾植之犯行，惟本案
    承辦檢察官亦未會同地政人員及雙方當事人至現場測量並確認被告乙○○於八十
    五年間墾植菜圃之位置及地號，檢察官雖曾指揮台北縣政府農業局水保課約僱人
    員李政毅至現場勘查並拍攝「台北縣瑞芳鎮○○○段三爪子坑小段一一Ｏ之一號
    」土地上之菜圃照片二張附卷為證（詳見臺灣基隆地方法院檢察署八十八年度偵
    字第四三五七號偵查卷第二十七頁），然被告乙○○於本院審理時堅決否認該二
    張照片內容所示之菜圃為其所墾植，且證人丙○○亦到庭具結證稱本案偵查卷所
    附之二張新照片所示菜圃位置，並非八十五年間被告乙○○墾植菜圃之位置，該
    二張新照片所示之菜圃究為何人所墾植，伊亦不清楚等語（詳見本院八十九年五
    月二十三日訊問筆錄），另證人甲○○亦到庭具結證稱伊並不知道本案偵查卷所
    附之二張新照片所示菜圃是否為被告乙○○所墾植，八十五年間被告乙○○所墾
    植之菜圃位在台北縣瑞芳鎮○○○段三爪子坑小段一一Ｏ之一號土地附近，因未
    實際測量過，所以正確地號伊亦不清楚等語（詳見本院八十九年七月十三日訊問
    筆錄），又本院於八十九年六月二十三日下午二時三十分會同安樂地政事務所測
    量員薛大陸、鑑定人國立海洋大學李光敦教授、證人丙○○及被告乙○○至現場
    勘驗，經證人丙○○實地指出被告乙○○於八十五年間墾植菜圃之位置，發現該
    地目前雜草叢生，未見任何菜圃痕跡，有本院所拍攝之現場照片在卷可稽，並由
    安樂地政事務所測量員薛大陸實地比對地籍圖結果，確認該位置應位於「台北縣
    瑞芳鎮○○段一六四地號」即重測前之「台北縣瑞芳鎮○○○段三爪子坑小段一
    一Ｏ號」土地上，有本院勘驗筆錄及土地登記簿謄本在卷可稽，至於偵查卷內所
    附之二張新照片所示菜圃位置係位於「台北縣瑞芳鎮○○段一六五地號」即重測
    前之「台北縣瑞芳鎮○○○段三爪子坑小段一一Ｏ之一號」土地上，二者位置接
    近，但非同一地點。本件證人丙○○、甲○○既均無法證明公訴人所起訴位於「
    台北縣瑞芳鎮○○○段三爪子坑小段一一Ｏ之一號」土地上之菜圃究為何人所種
    植，且被告乙○○亦堅決否認為其所墾植，此外復查無其他積極證據足證被告乙○○有於「台北縣瑞芳鎮○○○段三爪子坑小段一一Ｏ之一號」山坡地上墾植之
    犯行，揆諸前開說明，應依法諭知被告乙○○無罪之判決。
據上論斷，應依刑事訴訟法第三百零一條第一項，判決如主文。
本案經檢察官周慶華到庭執行職務。
中      華      民      國    八十九    年      九      月     三十     日
                                    臺灣基隆地方法院刑事第三庭
                                            法  官  蔡佳玲
右正本證明與原本無異。
對於本件判決如有不服，應於收受送達後十日內，向本院提出上訴書狀，上訴於臺灣
高等法院，並按他造當事人之人數附具繕本。
                                            書記官  湯惠芳
中      華      民      國    八十九    年      十      月      四      日


司法院資訊處製作；財團法人民間司法改革基金會備份。
